【裁判字號】    95,訴,169
【裁判日期】    950524
【裁判案由】    都市計畫法
【裁判全文】
臺中高等行政法院判決
                                九十五年度訴字第一六九號
                              .
原      告  欣典廣告有限公司
代  表  人  甲○○
被      告  臺中縣政府
代  表  人  乙○○
訴訟代理人  丁○○
            丙○○
上列當事人間因都市計畫法事件，原告不服內政部中華民國九十
五年三月七日台內訴字第○九五○○四二四一九號訴願決定，提
起行政訴訟。本院判決如下︰
    主  文
原告之訴駁回。
訴訟費用由原告負擔。
    事  實
甲、事實概要：緣原告於國道一號１８９Ｋ＋９５０Ｎ北上側路
    權外三十公尺處之台中縣大肚鄉○○段四三地號特定區計畫
    農業區土地上（王田交流道附近），未經許可設置大型（Ｔ
    型鐵柱）廣告物，經交通部台灣區○道○○○路局中區工程
    處於民國九十一年七月十日查獲，認已違反公路兩側公私有
    建築物廣告物禁限建辦法第三條第三項規定，乃以九十一年
    七月十六日中工斗字第○九一○○○六四八五號函請被告依
    規定辦理強制拆除。被告以九十三年十一月卅日府工程字第
    ○九三○三一二○○○號函知原告前揭事由，並令其於九十
    三年十二月卅一日前自行拆除完畢。台中縣大肚鄉公所復於
    九十四年六月十六日以肚鄉工字第○九四○○○八八一八號
    函知原告上開廣告物已違反都市計畫法規定，請其於文到二
    十日內改善或停止使用。嗣被告派員會同交通部台灣區○道
    ○○○路局中區工程處人員於同年八月廿四日赴現場會勘結
    果，發現該廣告物仍未拆除，被告乃以原告違反都市計畫法
    台灣省施行細則第二十九條規定，依都市計畫法第七十九條
    第一項規定，以九十四年十一月三日府建城字第○九四○三
    ○三○三二號違反都市計畫法案件處分書，處以原告罰鍰新
    台幣（下同）六萬元，並應於文到日起停止使用及恢復原狀
    。原告不服，提起訴願遞遭駁回，遂提起本件行政訴訟。
乙、兩造聲明：
一、原告聲明求為判決：原處分及訴願決定均撤銷。
二、被告聲明求為判決：原告之訴駁回。
丙、兩造之陳述：
壹、原告起訴意旨略以：按都市計畫法台灣省施行細則第二十九
    條「農業區為保持農業生產而劃定，除保持農業生產外，僅
    得申請建築農舍，並依下列規定辦理。」之旨，係指須依有
    關機關劃定之目的使用土地。本件台中縣大肚鄉○○段四三
    地號土地（下稱系爭土地）雖編定為農業區而應作農業使用
    ，惟該土地迄今仍為農業使用，且原告於其上所豎立之廣告
    看板（下稱系爭廣告物）不過為提供架設支架之點，其範圍
    有如電線杆矗立於田中一般，並無違反或妨害農業使用目的
    。是原告既無違反上開規定之目的使用，被告依都市計畫法
    第七十九條第一項處罰原告，當屬無據。原告積極申請執照
    依正常程序上訴，卻一直無法通過，而後配合已將廣告看板
    拆除，應予免罰。況被告就相同案件之裁處，時依建築法，
    時依都市計畫法，其裁罰之依據及理由均屬牽強，實令原告
    無所適從。
貳、被告答辯意旨略以：本件原告違法使用行為，業經被告所屬
    大肚鄉公所以九十四年六月十六日肚鄉工字第○九四○○○
    八八一八號函通知，請其於文到二十日內改善或停止使用。
    惟經交通部臺灣區○道○○○路局中區工程處及被告派員於
    九十四年八月廿四日再次會勘結果，發現違規廣告物仍在使
    用中，原告違法行為洵堪認定。被告曾以九十四年九月六日
    府建城字第○九四○二三九九三三號函處分之，惟該處分函
    因誤繕予以撤銷。被告乃重新於九十四年十一月三日以府建
    城字第○九四○三○三○三二號函，依都市計畫法第七十九
    條第一項規定，處以原告罰鍰六萬元整，並勒令停止使用及
    恢復原狀，並無違誤。
    理  由
一、按「都市計畫地區，得視地理形勢，使用現況或軍事安全上
    之需要，保留農業地區或設置保護區，並限制其建築使用。
    」、「都市計畫範圍內土地或建築物之使用，或從事建造、
    採取土石、變更地形，違反本法或內政部、直轄市、縣（市
    ）（局）政府依本法所發布之命令者，當地地方政府或鄉、
    鎮、縣轄市公所得處其土地或建築物所有權人、使用人或管
    理人新臺幣六萬元以上三十萬元以下罰鍰，並勒令拆除、改
    建、停止使用或恢復原狀。不拆除、改建、停止使用或恢復
    原狀者，得按次處罰，並停止供水、供電、封閉、強制拆除
    或採取其他恢復原狀之措施，其費用由土地或建築物所有權
    人、使用人或管理人負擔。」分別為都市計畫法第三十三條
    、第七十九條第一項所規定。
二、次按「農業區為保持農業生產而劃定，除保持農業生產外，
    僅得申請建築農舍，並依下列規定辦理。但經縣（市）政府
    審查核准之農業產銷必要設施、休閒農場相關設施、公用事
    業設施、營建剩餘土石方資源堆置場、廢棄物資源回收貯存
    場、汽車運輸業停車場（站）、客（貨）運站與其附屬設施
    、社會福利事業設施、幼稚園、加油（氣）站、運動場館設
    施、第二十九條之一及第三十條所規定者，不在此限：．．
    ．。」為都市計畫法台灣省施行細則（依都市計畫法第八十
    五條規定訂定之）第二十九條第一項所明定。又「查都市計
    畫法臺灣省施行細則第二十九條規定，都市計畫農業區得申
    請建築農舍，及經縣（市）政府審查核准之農業產銷必要設
    施、休閒農場相關設施、公用事業設施、營建剩餘土石方資
    源堆置場、廢棄物資源回收貯存場、汽車運輸業停車場（站
    ）、客（貨）運站與其附屬設施、社會福利事業設施、幼稚
    園、加油（氣）站等使用項目。準此，都市計畫農業區內樹
    立大型廣告物，除上開農舍及經縣（市）政府審查核准之設
    施所必需，且相關審查要點、都市計畫書及其他法規（如公
    路兩側私有建築物與廣告物禁建限建辦法）未限制申請設置
    外，應不得允許大型廣告物設置。」內政部九十一年八月十
    三日營署都字第○九一○○四七一六六號函亦有明釋。
三、本件原告於國道一號１８９Ｋ＋９５０Ｎ北上側路權外三十
   公尺處之台中縣大肚鄉○○段四三地號特定區計畫農業區土
   地上（王田交流道附近），未經許可設置大型（Ｔ型鐵柱）
   廣告物，經交通部台灣區○道○○○路局中區工程處於九十
   一年七月十日查獲，函請被告依規定辦理強制拆除，並檢送
   查報表及違規照片。嗣被告令原告於九十三年十二月卅一日
   前自行拆除完畢。台中縣大肚鄉公所復於九十四年六月十六
   日函知原告上開廣告物已違反都市計畫法規定，請其於文到
   二十日內改善或停止使用。嗣被告派員會同交通部台灣區○
   道○○○路局中區工程處人員於同年八月廿四日赴現場會勘
   結果，發現該廣告物仍未拆除，被告乃以原告違反都市計畫
   法台灣省施行細則第二十九條規定，依都市計畫法第七十九
   條第一項之規定，處原告罰鍰六萬元，並應於文到日起停止
   使用及恢復原狀。原告不服，循序提起本件行政訴訟。
四、原告訴稱：本件系爭土地雖編定為農業區而應作農業使用，
    惟該土地迄今仍為農業使用，且原告於其上所豎立之系爭廣
    告物，不過為提供架設支架之點，有如電線杆矗立田中一般
    ，並無違反或妨害農業使用目的。是原告既無違反規定目的
    使用，被告依都市計畫法第七十九條第一項處罰原告，當屬
    無據等語。
五、經查，原告於國道一號１８９Ｋ＋９５０Ｎ北上側路權外三
    十公尺處之台中縣大肚鄉○○段四三地號土地上（王田交流
    道附近），未經許可，設置大型（Ｔ型鐵柱）廣告物，經交
    通部台灣區○道○○○路局中區工程處斗南工務段於九十一
    年七月十日查獲，有台中縣轄區違反樹立廣告查報表及照片
    二紙在卷（本院卷廿二至廿三頁）可稽，此並為原告所不爭
    。按該土地於六十七年三月八日經發佈實施為都市計畫之農
    業區（同卷六○頁證明書），又依上開都市計畫法台灣省施
    行細則第二十九條第一項規定及內政部九十一年八月十三日
    營署都字第○九一○○四七一六六號函釋意旨，於都市計畫
    農業區內樹立大型廣告物，除都市計畫法台灣省施行細則第
    二十九條第一項所規定經縣（市）政府審查核准之農業產銷
    必要設施等所必需，且相關審查要點、都市計畫書及其他法
    規（如公路兩側私有建築物與廣告物禁建限建辦法）未限制
    申請設置外，應不得允許大型廣告物設置。且系爭廣告物設
    置地點在高速公路路權外三十公尺處，有適用公路兩側私有
    建築物與廣告物禁建限建辦法規定之問題。又系爭廣告物依
    上開照片所示，係大型之Ｔ型鐵柱，以支承上方大面積之廣
    告看板，已屬建築設施，並非原告所稱如電線杆矗立於田中
    一般，並無違反或妨害農業使用目的之情形，原告如於系爭
    土地上設置系爭廣告物，自應符合相關法令規定，並向所屬
    縣（市）政府申請設置核准，方得為之。
六、從而，原告於系爭土地，未經許可設置系爭廣告物，經交通
    部台灣區○道○○○路局中區工程處以九十一年七月十六日
    中工斗字第○九一○○○六四八五號函請被告依規定辦理強
    制拆除（同卷廿二頁）。被告以九十三年十一月卅日府工程
    字第○九三○三一二○○○號函知原告於九十三年十二月卅
    一日前自行拆除完畢（同卷廿一頁），又台中縣大肚鄉公所
    復於九十四年六月十六日以肚鄉工字第○九四○○○八八一
    八號函原告於文到二十日內改善或停止使用（同卷三六頁）
    ，嗣被告派員會同交通部台灣區○道○○○路局中區工程處
    人員於同年八月廿四日赴現場會勘結果，發現該廣告物仍未
    拆除，亦有同日所拍攝之現場照片二紙在卷可徵（同卷三七
    頁，原告對此亦不爭執，見同卷四六頁本院準備程序筆錄）
    。是被告以原告違反都市計畫法台灣省施行細則第二十九條
    規定，依都市計畫法第七十九條第一項之規定，處原告罰鍰
    六萬元，並應於文到日起停止使用及恢復原狀，洵屬有據。
七、至原告稱被告就相同案件之裁處，時依建築法，時依都市計
    畫法，其裁罰之依據及理由均屬牽強，實令原告無所適從乙
    節。按都市計畫法及建築法各有其立法目的及理由，其管制
    項目亦不同，惟行為人同一違章行為，亦可能同時違反該二
    法律之規定，行政機關自得就行為人違章之事實、態樣及情
    節等，適用法律，並予處置，本件原告之行為既構成都市計
    畫法第七十九條第一項規定之違章，被告依該規定為上開之
    處分，即無不合，併予敘明。
八、綜上所陳，原告所訴各節，均無足取，本件被告之原處分，
    依首開規定，並無違誤，訴願決定予以維持亦無不合。原告
    請求原處分及訴願決定均予撤銷，為無理由，其訴應予駁回
    。
據上論結，本件原告之訴為無理由，依行政訴訟法第一百九十五
條第一項後段、第九十八條第三項前段，判決如主文。
中    華    民    國     95    年    5    月    24    日
                第三庭審判長法  官  沈  應  南
                            法  官  林  秋  華
                            法  官  許  武  峰
以上正本證明與原本無異。
如不服本判決，應於判決送達後20日內向本院提出上訴書狀，其
未表明上訴理由者，應於提起上訴後20日內向本院提出上訴理由
書（須依對造人數附具繕本）；如於本判決宣示或公告後送達前
提起上訴者，應於判決送達後20日內補提上訴理由書（須附繕本
）。未表明上訴理由者，逕以裁定駁回。
提起上訴應預繳送達用雙掛號郵票390元（34元及5元郵票各10份
)。
中    華    民    國     95    年    5    月    30    日
                            書記官  陳  鼎  鈞


司法院資訊處製作；財團法人民間司法改革基金會備份。
